【裁判字號】    94,交訴,13
【裁判日期】    950627
【裁判案由】    公共危險等
【裁判全文】
臺灣花蓮地方法院刑事判決              94年度交訴字第13號
公  訴  人  臺灣花蓮地方法院檢察署檢察官
被      告  甲○○
上列被告因公共危險等案件，經檢察官提起公訴（93年度發查偵
字第637號），本院判決如下：
    主  文
甲○○意圖使犯人隱避而頂替，處有期徒刑月，如易科罰金，
以佰元折算壹日。
    事  實
一、甲○○與丁○○為朋友關係，丁○○於民國92年6月1日晚上
    10時25分許，駕駛車號JA-0378 自小客車搭載甲○○及乙○○（二人分別坐於副駕駛座及後座），沿花蓮市○○○路由
    南往北行駛，途經國聯五路74號前，原應注意車前狀況，隨
    時採取必要之安全措施，並應在遵行車道內行駛，而依當時
    情形，又無不能注意之情事，竟疏於注意，侵入慢車道，撞
    及適正前行在慢車道由丙○○所騎乘車號UUG─752號之機車
    ，造成丙○○受有胸部撞挫傷、右膝與左膝破皮傷等傷害（
    過失傷害部分業據丙○○撤回告訴，並經本院以92年度交訴
    字第15號判決公訴不受理在案）。詎丁○○肇事後，竟未下
    車察看，且未報請救護或為其他必要善後措施，反即駕車逃
    離現場，甲○○因察覺車身晃震，似有發生碰撞，即命丁○○停車查看，但見車頭無異狀，旋又上車並與丁○○換手由
    其駕駛，迨行進約2 百公尺後，為自無線電獲報上情之計程
    車司機追躡，甲○○因緊張致開入死巷而遭攔獲。丁○○斯
    時因另案通緝，為恐上揭犯行而身分暴露，乃央甲○○在為
    警查獲時出面為其頂替。而甲○○明知丁○○始為肇事逃逸
    之人，竟意圖使真正犯罪人丁○○得以隱避，基於單一之頂
    替犯意，分別於92年6月1日（即當日）晚上11時30分許、同
    年6月2日凌晨1時35分許、同年6月4日下午1時20分許，或在
    花蓮分局豐川派出所或在花蓮分局刑事組受訊問時，接續3
    次向調查該件車禍之員警佯稱係其駕車肇事後逃逸，以頂替
    犯人丁○○。嗣甲○○於法院審理其涉犯肇事逃逸犯行時，
    始向法官供出上開事實，而悉上情。（丁○○涉犯公共危險
    罪部分另行審結）。
二、案經臺灣花蓮地方法院檢察署檢察官自動檢舉偵查起訴。
    理  由
壹、有關證據能力部分：
    按被告以外之人於審判外之言詞或書面陳述，除法律有規定
    者外，不得作為證據；又被告以外之人於審判外之陳述，雖
    不符前4 條之規定，而經當事人於審判程序同意作為證據，
    法院審酌該言詞陳述或書面陳述作成時之情況，認為適當者
    ，亦得為證據，刑事訴訟法第159條第1項、第159條之5第1
    項分別定有明文。查告訴人丙○○、證人乙○○、王淳或於
    警詢或另案審理中之指訴或證述、道路交通事故現場圖、道
    路交通事故調查報告表(一)(二)、診斷證明書，核其性質分屬被
    告以外之人於審判外之言詞陳述或書面陳述，原則均不得為
    證據。惟被告甲○○於本院準備程序中已明示同意上開證據
    作為證據，且經本院審酌該言詞及書面陳述作成時之情況，
    並無不適當之情形，揆諸前揭說明，上開證據均具證據能力
    ，合先敘明。
貳、認定犯罪事實所憑之證據及理由：
一、上揭犯罪事實，業據被告甲○○於本院審理時坦承不諱，並
    供陳：是丁○○說她不能進警察局（即遭通緝之意），叫伊
    承認是肇事者，伊因以為可以和解了事，且二人又是前男女
    朋友關係，故便應允丁○○頂替之請求等語明確，且查：
  (一)證人乙○○於本案及另案審理時均結稱：發生車禍時是由丁○○開車，被告當時是坐在副駕駛座，伊則橫躺於後座睡覺
    ，然因不知撞到何物，突然緊急煞車，伊乃甦醒起身，車輛
    繼續行進至暗處時，被告即下車與丁○○換手駕駛，並對丁○○罵三字經及訓斥開車如何如何，被告接手駕駛後不久，
    便遭計程車司機攔獲等語（見本院95年3月7日審判筆錄第7
    至12頁、92年度交訴字第15號93年3 月25日審判筆錄第10至
    18頁），前後所述互核大致相符，參以證人即處理本件肇事
    逃逸案件之豐川派出所員警王淳於本院審理時亦證稱：證人
    乙○○到派出所時，曾先表示是丁○○開車，惟至製作筆錄
    時，其卻證稱是被告開車，但對車禍當時情況交代不清，伊
    甚感不解，亦懷疑車是丁○○駕駛等語明確（見本院前揭審
    判筆錄第13、14頁），再衡之證人乙○○與本案並無利害關
    係，其實無冒偽證之風險，而設詞構陷丁○○，以迴護被告
    之必要，從而，證人乙○○證稱發生車禍時是丁○○駕車乙
    節應係實情，足堪採信。
  (二)證人即共同被告丁○○於本院固一再證稱：案發當晚從頭至
    尾都是被告駕車，伊一直醒著坐在副駕駛座，發生車禍時伊
    有表示撞了東西，要否下車察看，被告卻仍將車駛離，期間
    未曾有換手駕駛情形，況發生車禍後，旋有多輛計程車在後
    追躡，伊根本不可能和被告換手駕駛等語（見本院前揭審判
    筆錄第3至7頁）。然涉犯本案者，非證人丁○○即係被告，
    其對本案自有利害關係，甚有極大可能為脫免己身之刑責，
    而為對被告不利之證述，是其證言是否均無偏頗而切合真實
    ，已值懷疑；參以案發當晚，其以證人身分至派出所製作筆
    錄時證述：伊坐在副駕駛座睡覺，沒看見車禍情形等語（見
    警卷第21頁），與其至本院證述歷歷之情已大相逕庭，衡情
    ，果車禍時確由被告駕駛，而被告當時亦已坦承其為肇事逃
    逸之人，證人丁○○實無迴護被告之必要，何以不將其目睹
    之事發經過翔實證述，以釐清在場人之涉案情節？反卻極力
    撇清其知悉上情，佯裝熟睡，顯見當中另有隱情。又就車禍
    發生後，是否旋遭計程車始終追躡，其無機會與被告換手駕
    駛乙節，證人乙○○證稱：發生車禍緊急煞車處距丁○○和
    被告換手駕駛地點約有1、2分鐘之時間，這期間無聽見計程
    車按喇叭聲，直到換由被告駕駛後，伊才因為被告車速很快
    ，有計程車緊跟在後，似有喇叭聲響，始知有計程車在追躡
    等語明確（見本院前揭審判筆錄第8 至12頁），另證人王淳
    亦證稱：當時計程車司機是用無線電通報所有花蓮的計程車
    司機幫忙找肇事車輛，並不是在追肇事車輛等語明確（見本
    院前揭審判筆錄第13頁），據此，可知計程車司機顯係於接
    獲無線電通報，得悉肇事車輛車號後，始協助尋找、追緝，
    是丁○○與被告仍有換手駕駛之時間。則證人丁○○與本案
    有利害關係，其證述復有前述瑕疵齟齬之處可指，顯難採信
    。
  (三)再根據證人乙○○證稱被告與丁○○係男女朋友關係，被告
    邀約其一同至花蓮遊玩，均住在丁○○家中等語（見本院前
    揭審判筆錄第9 頁），顯見被告與證人丁○○交情匪淺，又
    案發當時丁○○因另案通緝中，亦據證人丁○○陳稱在卷，
    是被告供稱：丁○○告稱其遭通緝，央求伊一肩擔起罪責，
    勿將其捲涉入案，以避免其身分暴露而遭緝獲，伊因為兩人
    交情，故而應允，亦不違常情，堪予採信。縱上所述，足認
    被告任意性之自白與事實相符，本件事證明確，被告犯行堪
    以認定，應依法論科。
三、核被告所為，係犯刑法第164條第2項、第1 項（起訴書漏列
    第1項）之頂替罪。被告於警詢3次接受訊問時之頂替行為，
    係基於單一頂替犯意，分別於單一刑事訴訟程序之數個階段
    中，接續為數次頂替行為，此數次行為均係為達成一個頂替
    犯罪目的之接續動作，且僅妨害一個國家司法權之無法正常
    行使，應為接續犯而認係單純一罪（最高法院84年度臺非字
    第10號判決參照）。爰審酌被告之犯罪動機、目的、其頂替
    犯行影響國家司法權之正常行使，惟其犯後坦承犯行，態度
    良好等一切情狀，量處如主文所示之刑，並諭知易科罰金之
    折算標準，以資懲儆。
據上論斷，應依刑事訴訟法第299條第1項前段，刑法第164 條第
2項、第1項、第41條第1項前段，罰金罰鍰提高標準條例第1條前
段、第2條，判決如主文。
本案經檢察官李子春到庭執行職務。
中    華    民    國    95    年    6     月    27    日
                          臺灣花蓮地方法院刑事第一庭
                                審判長法  官  張健河
                                      法  官  李世華
                                      法  官  吳韻馨
上列正本證明與原本無異。
如對本判決不服，應於送達後10日內，向本院提出上訴狀（應抄
附繕本）告訴人或被害人如對於本判決不服者，應具備理由請求
檢察官上訴，其上訴期間之計算係以檢察官收受判決正本之日期
為準。
                                     書記官
中    華    民    國   95     年    6     月   27     日
附錄論罪科刑法條
中華民國刑法第164條
(藏匿人犯或使之隱避、頂替罪)
藏匿犯人或依法逮捕拘禁之脫逃人或使之隱避者，處二年以下有
期徒刑、拘役或五百元以下罰金。
意圖犯前項之罪而頂替者，亦同。刑法第164條


司法院資訊處製作；財團法人民間司法改革基金會備份。
